【裁判字號】    89,訴,602
【裁判日期】    891129
【裁判案由】    偽造文書等
【裁判全文】
臺灣嘉義地方法院刑事判決                          八十九年度訴字第六二號
    公  訴  人  臺灣嘉義地方法院檢察署檢察官
    被      告  乙○○
右列被告因偽造文書案件，經檢察官提起公訴 (八十九年度偵字第六一五一號)，本
院判決如左：
    主  文
乙○○服用酒類，不能安全駕駛動力交通工具而駕駛，累犯，處罰金壹萬元，如易服
勞役，以佰元折算壹日；又行使偽造私文書，足以生損害於公眾及他人，累犯，處
有期徒刑肆月。扣案於酒精測試值上偽造之「甲○○」署押壹枚、指印壹枚均沒收。
又於公務員依法執行職務時，當場侮辱，累犯，處拘役參拾日，如易科罰金，以參佰
元折算壹日。
    事  實
一、乙○○於民國八十七年間因犯竊盜罪，經臺灣高等法院臺南分院判處有期徒刑十
    月確定，於八十九年五月二十八日執行完畢，仍不知悔改，（一）又於八十九年
    十月十二日晚上十時十八分許，明知酒後不得駕車，猶在酒後其吐氣所含酒精成
    份為每公升０‧七四毫克之不能安全駕駛動力交通工具之情況下，仍駕駛車牌號
    碼３Ｋ－四一五二號自小客車，途經嘉義市○○路與自由路交岔路口時，發現其
    駕車車輛行徑偏離常軌、時而加速、時而突停，顯無法正常操控，經警臨檢測得
    其上開吐氣所含酒精成份，且當場觀察之結果，其測試及訊問過程中有語無倫次
    、、注意力無法集中及多話等酒後現象。（二）乙○○又因無照駕駛為逃避罰鍰
    ，而於同年月晚上十時廿三分許，在上開被查獲之地點，在上揭酒精測試表一份
    上被測人欄接續偽簽「甲○○」之署押一枚及捺指印一枚後再交回取締之警員，
    而偽造準私文書並進而行使，足以生損害於甲○○之權益及警察機關對於犯罪偵
    查之正確性。（三）旋於同年月晚上十一時許，嘉義市警察局第一分局北興派出
    所訊問時，乙○○又當場對當時依法執行職務之派出所巡官兼主管簡政哲及警員
    黃煌吼叫「幹你娘」二次，而加以侮辱。
二、案經嘉義市警察局第一分局報告臺灣嘉義地方法院檢察署檢察官偵查起訴。
    理  由
一、訊據被告固不否認有飲酒後達每公升○‧七四毫克而駕車等情，惟矢口否認有犯
    罪事實（一）所述不能安全駕駛情事，辯稱：飲酒後開車並未時而加速、時而突
    停．．當時仍清醒云云（審判卷第十五頁末一行）。惟查被告於右揭時地如何因
    飲酒後不能安全駕駛情事，有被告簽名之酒精測試值（警訊卷第六頁）、嘉義市
    交通隊舉發違反道路交通管理事件通知單、刑法第一百八十五條之三案件測試觀
    察紀錄表各一份在卷可資佐證，且被告於偵查及本院審理中均自白當時已喝到茫
    茫然之程度等語，會影響駕駛．．喝酒後有點暈暈的，我知道喝酒酒會影響駕駛
    等語（偵查卷第十一頁反面第二行、審判卷第十五頁第一行），客觀上顯已不能
    安全駕駛。次查：呼氣酒精濃度每公升○‧五毫克以上者，其中毒症狀則為反應
    較慢、感覺減低、影響駕駛，有本院另案函詢所覆之行政院國軍退除役官兵輔導
    委員會臺北榮民總醫院（八八）北總內字第二六八六八號函可佐。次按酒精使用
    後對身體的影響除自主神經糸統亢奮與認知功能的暫時性缺損外，與駕駛能力有
    關者乃（１）對移動景物的追蹤能力，（２）經強光照射後恢復視力，（３）監
    視四周的注意力，而上述三種能力在夜間駕車時尤其重要，許多人飲酒後因沒有
    可自覺的生理反應，以致腦部功能已缺損而仍不自知照常開車，雖然每人飲酒後
    的自覺生理反應不一，然而同種族之間的酒精清除率則相近，故一般而言，飲用
    同量酒精之後其對每個人的身體影響應類似；且酒精濃度與肇事率之關係，當呼
    氣酒精濃度達．二五ｍｇ＼Ｌ時，其肇事率為二倍；達．四ｍｇ＼Ｌ時，其
    肇事率則為六倍，亦有臺北醫學院、中央警察大學所製相關研究文獻可參。是依
    被告當時所測得之呼氣酒精濃度每公升○‧七四毫克觀之，如以一般人之標準言
    ，應已達影響協調功能，且有反應較慢、感覺減低、影響駕駛之中毒症狀，肇事
    率並接近正常狀況之六倍。足認被告當日駕車時，確已達法律所定「無法安全駕
    駛」之抽象危險程度。被告辯自覺仍清醒云云，顯不足採。
二、訊據被告就犯罪事實（二）部分坦承不諱（審判卷第十六頁），且有被告冒簽「
    甲○○」署押及捺指印各一枚之酒精測試值一紙附卷可查（偵查卷第三頁），次
    查，員警所操作而制成之酒精測試值，應交由被測者於「被測人」欄簽章，表示
    已收到該測試值之意思，其復交回警員處理，顯然於該文書內容有所主張，則該
    測試值係屬準文書，而足認被告有行使偽造準私文書情事。另訊據被告就犯罪事
    實（三）部分亦坦承不諱（審判卷第十六頁），核與被害人即處理被告前開犯罪
    事實（一）、（二）部分之嘉義市第一分局北興派出所巡官簡政哲、警員黃煌
    所具之報告書一份在卷可查，亦足認被告有妨害公務之情事。綜上，被告所辯無
    非事後卸責之詞，委無足採，本件事證明確，被告犯罪事實（一）、（二）、（
    三）犯行堪予認定。
三、（一）核被告乙○○服用酒類後，不能安全駕駛動力交通工具而仍駕駛上開車輛
    ，係犯刑法第一百八十五條之三之公共危險罪。（二）刑法第二百十七條所稱之
    偽造署押，包括行為人冒用本人名義在文件上簽名或為民法第三條第三項所稱指
    印之類似簽名之行為（最高法院八十年度台非字第二七七號判決參照）。另按在
    一般交通違規人於執勤警員製作之『酒精濃度測定值』被測人欄上簽寫姓名、捺
    指印，乃表示收到該測定值之意思，具有刑法第二百二十條第一項準文書性質。
    被告竟於酒精濃度測定值上偽簽「甲○○」署押、偽捺指印各一枚，制作該準私
    文書，已構成刑法第二百十條、第二百二十條第一項之偽造準私文書，不再論以
    偽造署押罪。又被告其再持以行使而交回警員處理，顯然對上開準私文書之內容
    有所主張，足以生損害於甲○○、警察機關對於犯罪偵查及道路交通管理之正確
    性，核其所為，係犯刑法第二百十六條、第二百十條、第二百二十條第一項之行
    使偽造準私文書罪。被告為免暴露身分並圖卸刑責，其先後酒精濃度測試列印紙
    上，偽造「甲○○」之署押、指印之行為，係利用同一機會，在同一時地就同一
    犯罪構成事實，本單一犯意接續進行，以實現一犯罪構成要件之單一行為，為接
    續犯，屬實質上一罪，而應以一罪論（最高法院八十六年度臺上字第三二九五號
    判例參照）。被告於酒精測試值此私文書上偽造署押，該偽造署押行為係偽造文
    書之部分行為，又其偽造文書進而行使，偽造之低度行為應為行使之高度行為所
    吸收，均不另論罪。（三）核被告辱罵執行職務警員行為，係犯刑法第一百四十
    條第一項之對依法執行之公務員當場侮辱罪。（四）被告所犯前開公共危險罪、
    行使偽造文書罪、及當場侮辱依法執行職務之公務員罪三罪之間，犯意各別，罪
    名有異，應分論併罰。公訴人起訴事實雖未敘及被告在如酒精測試值此文書上偽
    造指印部分之犯行，然該部分事實與前揭公訴人起訴行使偽造私文書部分之犯罪
    事實，具有實質上一罪之關係，應為起訴效力所及，本院自應併予審理。查被告
    於八十七年間因犯竊盜罪，經臺灣高等法院臺南分院判處有期徒刑十月確定，於
    八十九年五月二十八日執行完畢；此有臺灣高等法院被告全國前案紀錄表、臺灣
    嘉義地方法院檢察署刑案資料查註紀錄表各一份附卷可稽，被告於五年內再犯有
    期徒刑以上之本罪，為累犯，應依刑法第四十七條之規定加重其刑。
四、爰審酌被告之素行、犯罪之動機、目的、手段、所生危害及犯罪後坦承犯行，知
    所悔改被告等一切情狀，量處如主文所示之刑，公共危險罪併諭知易服勞役之折
    算標準，另當場侮辱依法執行職務之公務員罪部分，併諭知易科罰金之折算標準
    。末查，扣案被告在酒精測試值之文書上偽造「甲○○」之署押一枚及指印一枚
    （偵查卷第三頁），不問屬於被告與否，均應依刑法第二百十九條規定宣告沒收
    之。
據上論斷，應依刑事訴訟法第二百九十九條第一項前段，刑法第一百四十條第一項、
第一百八十五條之三、第二百十六條、二百十條、第二百二十條第一項、第四十七條
、第四十一條、第四十二條第二項、第二百十九條，罰金罰鍰提高標準條例第一條前
段、第二條，判決如主文。
本案經檢察官林俊良到庭執行職務。
中      華      民      國    八十九    年     十一     月    二十九    日
                                      臺灣嘉義地方法院刑事第一庭
                                          法  官  蔡  廷  宜
右正本證明與原本無異。
如不服本判決，應於判決送達後十日內，向本院提出上訴狀（應附繕本）。
中      華      民      國    八十九    年     十一     月    二十九    日
                                          書記官  尹  玉  琪
附錄論罪法條：
刑法第一百四十條第一項：
於公務員依法執行職務時當場侮辱或對於其依法執行之職務公然侮辱者，處六月以下
有期徒刑、拘役或一百元以下罰金。
刑法第一百八十五條之三：服用毒品、麻醉藥品、酒類或其他相類之物，不能安全駕
駛動力交通工具而駕駛者，處一年以下有期徒刑、拘役或三萬元以下罰金。
刑法第二百十條：
偽造、變造私文書，足以生損害於公眾或他人者，處五年以下有期徒刑。
刑法第二百十六條：
行使第二百十條至第二百十五條之文書者，依偽造、變造文書或登載不實事項或使登
載不實事項之規定處斷。
刑法第二百二十條第一項：
在紙上或物品上之文字、符號、圖畫、照像，依習慣或特約，足以為表示其用意之證
明者，關於本章及本章以外各罪，以文書論。


司法院資訊處製作；財團法人民間司法改革基金會備份。
